【裁判字號】    97,訴,1273
【裁判日期】    971015
【裁判案由】    損害賠償
【裁判全文】
臺灣桃園地方法院民事判決                   97年度訴字第1273號
原      告  甲○○
被      告  乙○○
            丙○○
            丁○○
上  三  人
訴訟代理人  陳德義律師
上列當事人間，因本院97度桃簡字第1230號家暴傷害案件，原告
提起附帶民事訴訟（97年度桃簡附民字第40號），經本院刑事庭
移送，於民國97年10月1日辯論終結，本院判決如下：
    主      文
被告乙○○應給付原告新台幣陸仟佰元，及自民國九十七年五
月十三日起至清償日止，按週年利率百分之五計算之利息。
被告丁○○、丙○○應各給付原告新台幣貳仟壹佰元，及均自民
國九十七年五月十三日起至清償日止，按週年利率百分之五計算
之利息。
原告其餘之訴駁回。
訴訟費用由被告乙○○負擔一０００分之三，被告丁○○、丙○○各負擔一０００分之一，餘由原告負擔。
本判決第一、二項得假執行。
    事實及理由
一、原告起訴主張被告乙○○為原告之弟，並為被告丁○○、丙○○之父，於民國96年5 月13日下午某時，被告乙○○與原
    告因雞糞堆放問題而發生嚴重口角，原告返家後亦將此事告
    訴原告母親邱張甘妹，原告母親為瞭解整件事情始末，遂於
    同日下午5 時許，陪同原告前往桃園縣八德市○○○路293
    巷5 弄1 號前，由原告母親先與原告之配偶邱黎凱寧一起進
    入被告乙○○住處，惟原告隨後進入被告乙○○住處後，原
    告與被告乙○○再起口角，被告乙○○竟與其餘被告丙○○
    、丁○○基於傷害之犯意聯絡，先由被告丙○○腳踢原告，
    原告加以抵擋後，再次舉腳踢襲原告，被告乙○○見狀趨前
    抱住原告大腿，致原告摔倒在地上，另一被告丁○○遂上前
    徒手毆打原告，致原告因此受有左大腿、膝、兩手及前臂多
    處挫傷等身體傷害，致原告受有身體及精神上之痛苦，爰請
    求精神慰撫金500 萬元及所支出醫藥費用1,840 元合計
    5,001, 840元。原告為初中畢業，以務農為業，每年收入約
    100 萬元，已婚，育有5 名子女皆已成年，名下有不動產約
    6 分地，自用住宅，沒有負債。為此，爰依民法侵權行為法
    律關係請求損害賠償，提起本件訴訟等語，並聲明被告乙○○、丁○○、丙○○就上述5,001,840 元應依3 ：1 ：1 比
    率分別給付原告，並自刑事附帶民事起訴狀送達翌日（97年
    5 月13 日） 起至清償日止，按週年利率5 ％計算之利息。
二、被告則以事發當時距離原告驗傷時間時隔6 小時之久，且原
    告於警詢時亦稱其身上並無明顯外傷，另依原告所提出之桃
    園榮民醫院醫療費用單據及診斷證明書所載，其門診科別（
    骨科）實與本案無涉，且依證明書醫囑內容「保守治療」可
    知，原告並未經任何醫療過程，足證原告縱有受傷其傷勢亦
    屬輕微無需治療，況且與原告所稱受有身心折磨之痛楚情節
    不符，另對於請求精神慰撫金額過高，且無理由等語資為抗
    辯。被告乙○○高職畢業，務農為業，年收入約10萬元，已
    婚，育有4名子女，被告之妻以及另2名子女均需被告扶養；
    被告邱顯欲為高職畢業，現在信東藥廠工作，月薪約1萬5千
    元；被告丙○○現就讀二技，並無工作等語資為抗辯，並聲
    明駁回原告之訴。
三、本件原告主張其因本件家暴行為受有左大腿、膝、兩手及前
    臂多處挫傷一事，雖為被告所否認，惟查
(一)原告於96年5 月13日晚上11時34分許赴桃園榮民醫院就醫時
    ，確受有左大腿、膝、兩手及前臂多處傷害一事，核與卷附
    掛號收據及診斷證明書各1紙為憑。
(二)兩造於96年5 月13日下午5 時許，於被告乙○○住處，有口
    角爭執、拉扯及原告倒地之情形，亦有第3 人即原告配偶邱
    黎凱寧於刑事程序證稱當天其在現場，又當時他們（即兩造
    ）打來打去，有看到告訴人（即原告）被打在地上，但細節
    沒有看很清楚，另當時告訴人與被告均有爭吵、互罵，大家
    都很大聲等語（見台灣桃園地方法院檢察署96年度調偵字第
    505 號偵查卷宗第33至34頁）及其有有跟甲○○及甲○○的
    母親一起到乙○○家，當天除了被告3 人在家，好像乙○○
    的太太蕭月珠也在，又他們一進門就開始吵，被告3 人很兇
    ，一起走過來，被告3 人都有出手，伊並沒有仔細看怎麼出
    手，甲○○就倒在地上，甲○○之所以倒在地上係因乙○○
    抱住甲○○的大腿等語（見本院97年度簡上字第467 號刑事
    案件97年9 月11日審判筆錄）；第3 人即被告乙○○之配偶
    蕭月珠於刑事程序證稱當天伊在廚房內聽到屋外有爭吵聲音
    ，甲○○到伊家大吵大鬧並辱罵丁○○及丙○○，之後乙○○返家，甲○○便開始與乙○○發生爭吵，甲○○並以右腳
    踢乙○○，踢第二次時乙○○有擋開等語（見台灣桃園地方
    法院檢察署96年度偵字第16034 號偵查卷宗第25頁）；第3
    人林獻宗於刑事程序證稱：告訴人有來里辦公室說要調閱現
    場錄影帶，伊有請廠商依照告訴人所指的時間調取錄影帶，
    有看見錄影帶內容中兄弟拉扯，告訴人有說要再後面一點時
    間的錄影帶，但那時已經沒有辦法抓等語（見同上96年度調
    偵字第505 號偵查卷宗第48頁）及甲○○告訴伊要拷貝錄影
    帶，伊就交代廠商擷取並看過畫面，有看到甲○○車子停在
    曬穀場，乙○○站在車外，2 個人就在爭吵，甲○○就下車
    ，繼續爭吵到車後面，爭吵時候有推擠，印象中也有手跟手
    碰觸，之後甲○○表示要抓後面一點的時間，但監視系統已
    經超過時效，所以就跟伊說沒有辦法等語（見同上審理筆錄
    ）；第3 人即里長魏嫣娟刑事程序證稱伊有調閱96年5 月13
    日大發里的監視器，看到畫面是有人在吵架，但是幾個人伊
    沒有去記，以畫面上來看有看到在推打的情形，但是誰打誰
    伊不知道，又他們是互相推打，沒有看到有人拿工具等語（
    見同上96年度偵字第16034 號偵查卷宗第49、50頁）及伊看
    到的畫面就是他們身體碰觸且在一起吵架，而有拉扯的感覺
    ，又接到通知說是從當日中午12點開始看，伊就從中午12點
    開始一直看到1 、2 點，都沒有看到狀況，所以就請林獻宗
    去確認到底是幾點，林獻宗叫伊調4 點多到5 點之間，所以
    就從4 點以後開始看到5 點之前那一段畫面，又因為有看到
    爭吵、推擠畫面就拷貝下來，就沒有再去看之後的等情（見
    同上審理筆錄）為憑，亦經本院調閱同上刑事卷宗查核屬實
    。
(三)兩造既於於96年5 月13日下午5 時許，在被告乙○○住處，
    有口角爭執、拉扯，並致原告倒地之情形，原告於同日晚上
    11時34分許即赴桃園榮民醫院就醫時，確受有左大腿、膝、
    兩手及前臂多處挫傷，參酌原告所受傷害均為身體表面之輕
    微挫傷，核與兩造拉扯、原告倒地及第3 人即甲○○之配偶
    邱黎凱寧於刑事程序證稱伊雖沒有陪告訴人去榮民醫院看醫
    生，但知道告訴人的傷勢係跟被告3 人打架而來，因為當天
    伊有在現場等語（見同上96年度調偵字第505 號偵查卷宗第
    33 至34 頁）情節相符。原告主張於同上時、地因被告傷害
    行為受有前述傷害一事，自為真實可信。原告所受傷害之結
    果與被告故意傷害之行為間，具相當因果關係。原告自得請
    求被告負侵權行為損害賠償之責。茲就原告各項請求分述如
    下：
１、原告請求醫藥費用1,840元部分：
        查，原告主張其因傷支出醫藥費用1,840 元部分，雖經
    其提出桃園榮民醫院96年5 月13日收據所載自付額500 元及
    97年5 月1 日收據所載實收金額1,340 元為憑，其中500 元
    確係被告受傷同日赴醫治療所支出之必要費用。惟原告於97
    年5 月1 日就醫支出醫藥費用1,340 元部分，距本件事故於
    96年5 月1 日近1 年之久，而依原告所受均為身體表面之輕
    微挫傷，應無治療近1 年仍未痊癒之情形，其間亦未見原告
    就同一傷害持續治療，應認原告主張醫藥費用1,340 元部分
    ，尚非本件傷害之必要費用。原告主張其因本件傷害支出必
    要之醫藥費500 元一事，自亦可採。逾此範圍之主張，尚屬
    無據。
２、原告請求精神慰撫金500 萬元部分：
        按不法侵害他人之身體、健康、名譽、自由、信用、隱
    私、貞操、或不法侵害其他人格法益而情節重大者，被害人
    雖非財產上之損害，亦得請求賠償相當之金額。民法第 195
    條第1 項定有明文。至於非財產上之損害核給標準非不可斟
    酌雙方身分、資力與加害程度，及其他各種情形核定相當之
    數額。本院審酌兩造為兄弟、叔侄關係，因細故而致本件事
    故發生之經過；原告為初中畢業，以務農為業，每年收入約
    100 萬元，已婚，育有5 名子女皆已成年，名下有不動產約
    6 分地，自用住宅，沒有負債；被告乙○○高職畢業，務農
    為業，年收入約10萬元，已婚，育有4 名子女，被告之妻以
    及另2 名子女均需被告扶養；被告邱顯欲為高職畢業，現在
    信東藥廠工作，月薪約1 萬5 千元；被告丙○○現就讀二技
    ，並無工作；原告所受傷害僅為左大腿、膝、兩手及前臂多
    處挫傷身體表面之輕微挫傷；兩造事後態度等一切情狀，認
    原告請求慰撫金1 萬元為適當，自為有理由。逾此範圍之請
    求，並無理由。
３、綜上所述，原告得請求醫藥費用500 元及精神慰撫金1 萬元
    ，合計10,500元。惟原告對被告乙○○得請求6,300 元，對
    被告丁○○、丙○○各得請求2,100 元。
四、從而，原告依據侵權行為之法律關係，請求被告乙○○給付
    原告6,300 元，請求被告丁○○、丙○○各給付2,100 元，
    及均自97年5 月13日起至清償日止，按週年利率5 ％計算之
    法定遲延利息，為有理由，應予准許。逾此部分之請求，為
    無理由，不應准許。
五、原告勝訴部分，所命給付之金額未逾50萬元，爰依職權宣告
    假執行。
六、本件事證已臻明確，兩造其餘主張、陳述及所提證據，經審
    酌與本院前揭判斷不生影響，爰不逐一論列，併此敘明。
七、訴訟費用之依據：民事訴訟法第79條、第85條第1項但書。
中    華    民    國    97    年    10     月    15   日
                  民事第三庭    法  官  張天民
以上正本係照原本作成
如對本判決上訴，須於判決送達後20日內向本院提出上訴狀
中    華    民    國    97    年    10     月    15   日
                               書記官  古秋梅


司法院資訊處製作；財團法人民間司法改革基金會備份。
